臺灣高等法院臺中分院刑事判決
111年度交上訴字第219號
上  訴  人  
即  被  告  詹前信


上列上訴人因肇事逃逸罪等案件，不服臺灣臺中地方法院110年
度交訴字第190號中華民國110年11月22日第一審判決（起訴案號
：臺灣臺中地方檢察署110年度偵字第9797號），提起上訴，本
院判決如下：
    主  文
上訴駁回。
    事  實
一、丙○○為成年人，明知其普通重型機車之駕駛執照業經註銷，
    不得騎乘機車上路，仍於民國110年1月26日中午，騎乘車牌
    號碼000-000號普通重型機車，沿臺中市神岡區中山路由神
    岡往豐原方向行駛，於當日中午12時44分許，行經臺中市○○
    區○○路0000號前時，原應注意車前狀況及與同一車道之前車
    間應保持隨時可以煞停之安全距離，而依當時天候晴、光線
    為日間自然光線、路面鋪裝柏油、乾燥、無缺陷、無障礙物
    、視距良好，並無不能注意之情事，竟疏未注意及此，不慎
    自後追撞前方同向由甲○○所騎乘並搭載未滿18歲之女兒即少
    年乙○○(96年2月生，年籍詳卷)之車牌號碼000-0000號普通
    重型機車，瞬間少年乙○○、甲○○先後倒地，致甲○○受有右側
    肩膀挫傷、胸部挫傷、右側膝部挫傷等之初期照護等傷害；
    少年乙○○亦因而受有頭部擦傷、右側手肘擦傷、左側手肘擦
    傷、右側膝部擦傷、左側膝部擦傷、左側足部挫傷、左側肩
    膀擦傷、左側臀部及腹部擦傷、右側手部擦傷等之初期照護
    等傷害。詎丙○○見其騎乘上開機車發生交通事故致甲○○及少
    年乙○○受傷後，竟基於肇事逃逸之犯意，未協助救護，亦未
    報警處理，逕行騎乘機車離去，嗣經警到場處理，並調閱路
    口監視器畫面，而循線查獲上情。
二、案經甲○○(含乙○○部分)訴由臺中市政府警察豐原分局報告臺
    灣臺中地方檢察署檢察官偵查起訴。
    理  由
一、證據能力部分：
　　本判決下述所引用被告以外之人於審判外之供述證據，檢察
    官及上訴人即被告丙○○（下稱被告）迄本院言詞辯論終結前
    ，就該等證據之證據能力，皆表示無意見亦未聲明異議，本
    院審酌上開供述證據資料製作時之情況，並無不當取供或證
    明力明顯過低之瑕疵，認以之作為證據應屬適當，依刑事訴
    訟法第159 條之5 規定，認均具有證據能力。至本案所引用
    之其餘非供述證據，並無證據證明係實施刑事訴訟程序之公
    務員違背法定程序所取得，依刑事訴訟法第158 條之4 反面
    解釋，應認均具有證據能力。
二、認定犯罪事實所憑證據及理由：　　
　㈠訊據被告對於上揭事實，除辯稱其碰撞時不知道有少年、並
    沒有故意對少年犯肇事逃逸罪外，餘均坦承不諱。經查，上
    揭事實，業據被告於原審坦承不諱（見原審卷第92至93、10
    0至101頁），核與證人即告訴人甲○○、被害人即少年乙○○於
    警詢、偵查中之證述相符，並有清泉醫院診斷證明書共2份(
    見偵卷第119、121頁)、臺中市政府警察局豐原分局道路交
    通事故現場圖、道路交通事故調查報告表㈠、㈡、臺中市政府
    警察局交通事故補充資料表、道路交通事故照片黏貼紀錄表
    (含現場照片)、監視器擷圖及說明、舉發違反道路交通管理
    事件通知單、證號查詢機車駕駛人資料、車號查詢機車車籍
    資料等在卷可憑(見偵卷第85至89、91、97至117、125至129
    、133、135、145頁)。又汽車行駛時，駕駛人應注意車前狀
    況，並隨時採取必要之安全措施；汽車在同一車道行駛時，
    除擬超越前車外，後車與前車之間應保持隨時可以煞停之距
    離，不得任意以迫近或其他方式，迫使前車讓道，道路交通
    安全規則第94條第3項、第1項分別定有明文。被告前考領有
    適當之駕駛執照、嗣經註銷，有公路監理電子閘門附卷可憑
    (見偵卷第141頁），其當知悉上揭規定，是被告駕車時，依
    法即負有前開注意義務，而依卷附道路交通事故調查報告表
    ㈠所載，當時天候晴、日間自然光線、柏油路面乾燥、無缺
    陷、無障礙物，視距良好，又無其他不能注意之情事，詎其
    於行經肇事處時，竟疏未遵守上開規定，致煞避不及而撞及
    告訴人甲○○及少年被害人，告訴人等因而倒地，受有上開傷
    害，被告有過失甚明，且本件車禍經送臺中市車輛行車事故
    鑑定委員會鑑定，該委員會亦認：本件係被告駕照被吊(註)
    銷仍駕駛普通重型機車，行至同向二車道路段，未注意車前
    狀況、未與前車保持安全距離致撞及前車，為肇事原因；告
    訴人駕駛普通重型機車，無肇事因素等情，有該會中市車鑑
    0000000案鑑定意見書在卷可按（見原審卷第73至74頁)。而
    告訴人及少年被害人受有前述之傷害，亦有前述診斷證明書
    ，已如上述，可見被告之過失行為與告訴人等所受傷勢間，
    顯有相當因果關係存在。是被告前揭自白與事實相符。
　㈡被告固辯稱其碰撞時不知道有少年、並沒有故意對少年犯肇
    事逃逸罪等語。惟查此部分之事實，業據告訴人及少年被害
    人於警偵陳述明確，且被告於警詢即供稱：我有聽到告訴人
    後座乘客小妹妹在喊腳痛等語（見偵卷第57頁)，顯已知少
    年被害人為未滿18歲之人，再參以被告係自後追撞及依當時
    監視器顯示之少年被害人穿著、身形、跌坐在路上之情形（
    見偵卷第127至129頁），亦足徵告訴人係搭載少年被害人，
    可見被告前揭自白與事證相符，嗣於本院翻異其詞，自無足
    採。
　㈢綜上，本案事證明確，被告前揭過失致傷及成年人故意對少
    年犯肇事逃逸等犯行，堪以認定，應依法論科。 
三、論罪：
　㈠按行為後法律有變更者，適用行為時之法律，但行為後之法
    律有利於行為人者，適用最有利於行為人之法律，刑法第2
    條第1項定有明文。經查，本案應適用之刑法第185條之4規
    定，在本案行為後，於110年5月28日修正公布，並自同年月
    30日起生效；修正前規定:「駕駛動力交通工具肇事，致人
    死傷而逃逸者，處一年以上七年以下有期徒刑。」，修正後
    則規定:「駕駛動力交通工具發生交通事故，致人傷害而逃
    逸者，處六月以上五年以下有期徒刑；致人於死或重傷而逃
    逸者，處一年以上七年以下有期徒刑。犯前項之罪，駕駛人
    於發生交通事故致人死傷係無過失者，減輕或免除其刑。」
    ，經比較新、舊法，因新法將舊法之「肇事」用語修正為「
    發生交通事故」以明確涵蓋非因駕駛人之故意或過失所致交
    通事故之情形，並依駕駛人所肇生交通事故係致人「傷害」
    或「於死或重傷」分別規定法定刑，而降低發生交通事故致
    人傷害後逃逸行為之法定刑，故衡諸本案事故係因被告之過
    失行為所致、並造成告訴人及被害人各受有上開普通傷害等
    節，自以新法之規定較有利於被告，依刑法第2條第1項後段
    規定，本案肇事逃逸部分應適用修正後刑法第185條之4第1
    項前段規定論處。
　㈡核被告所為，係犯道路交通管理處罰條例第86條第1項、刑
　　法第284條前段之機車駕駛人，無駕駛執照駕車因過失傷害
    人罪及兒童及少年福利與權益保障法第112條第1項前段、刑
    法第185條之4第1項前段之成年人故意對少年犯駕駛動力交
    通工具發生交通事故致人傷害逃逸罪。公訴意旨就上開二罪
    具有刑法分則加重性質之法條及罪名漏未敘及，認被告僅成
    立刑法第185條之4之肇事逃逸罪及同法第284條前段之過失
    傷害罪，容有誤會，惟起訴之基本社會事實同一，且本院已
    告知變更後之罪名，對被告刑事辯護防禦權並不生不利影響
    ，本院依法變更起訴法條予以審理。被告以一無照駕車過失
    行為侵害告訴人及少年乙○○二人之身體法益，係一行為觸犯
    數罪名，為想像競合犯，依刑法第55條前段規定，應從一重
    處斷。
　㈢被告所犯上開2罪，犯意各別，行為互殊，應予分論併罰。
四、刑之加重：
　㈠被告無駕駛執照駕車，因而致人受傷，就其所犯無駕駛執照
    駕車之過失傷害罪部分，應依道路交通管理處罰條例第86條
    第1項規定，加重其刑。
　㈡被告係成年人故意對少年犯罪，就其所犯成年人故意對少年
    犯駕駛動力交通工具發生交通事故致人傷害逃逸部分，應依
    兒童及少年福利與權益保障法第112條第1項前段規定加重其
    刑。又被告就本案交通事故之發生具有上開過失，即無適用
    修正後刑法第185條之4第2項規定減免其刑之餘地，附此敘
    明。
　㈢被告前因多件毒品案件，經法院定應執行刑為有期徒刑1年8
    月確定；又因家庭暴力防治法案件，經法院判處有期徒刑3
    月確定，經接續執行後，於109年7月27日縮短刑期假釋交付
    保護管束，嗣於109年12月13日縮刑期滿假釋未經撤銷視為
    執行完畢，此有臺灣高等法院被告前案紀錄表附卷可稽，其
    於上開有期徒刑執行完畢後未滿2個月，即故意再犯前開之
    肇事逃逸罪，堪認被告對於刑罰之反應力稍嫌薄弱，並無因
    累犯加重本刑致生其所受刑罰超過其所應負擔罪責之情形，
    參酌司法院大法官釋字第775號解釋意旨，就其所為成年人
    故意對少年犯駕駛動力交通工具發生交通事故致人傷害逃逸
    罪部分，仍應依刑法第47條第1項規定遞加重其刑。
五、上訴駁回之理由：　　
　㈠原審調查後，認被告罪證明確，適用上開規定，以被告之責
    任為基礎，爰審酌被告明知其普通重型機車之駕駛執照業經
    註銷，已無駕駛執照不得騎乘機車上路，復因未注意車前狀
    況及未與前車保持安全距離撞及前車發生交通事故，致告訴
    人及被害人各受有上開傷害後，竟逕自騎乘機車逃逸，對告
    訴人及被害人之身體造成相當程度之危害，漠視他人人身安
    全，應予非難，並考量其犯後已坦承犯行，迄未能賠償告訴
    人及被害人，及其智識程度、生活經濟狀況等一切情狀，各
    量處拘役58日及有期徒刑8月，並就所犯機車駕駛人無駕駛
    執照駕車因過失傷害人部分，諭知易科罰金之折算標準。核
    其認事用法尚無違誤，量刑亦屬妥適。 
　㈡被告上訴主張其碰撞時不知道有少年、並沒有故意對少年犯
    肇事逃逸罪等語，不足採信，已如上述；上訴另以：於本件
    其自身亦有受傷，也未追究告訴人及告訴人保險公司求償，
    請求從輕量刑等語，惟查原審判決已具體斟酌刑法第57條各
    款所列情形而為刑之量定，並未逾法定刑之範圍，亦與罪刑
    相當原則、比例原則無違，要無輕重失衡或偏執一端之情形
    ，又被告於本院仍未賠償告訴人、被害人，量刑因子並無任
    何變動，況且所處各刑已屬最低本刑或中低度刑，亦無再予
    減輕之空間，另本件過失責任在於被告、告訴人並無過失，
    告訴人即無對被告賠償之事由，是被告上訴，並無理由，應
    予駁回。
據上論斷，應依刑事訴訟法第368條，判決如主文。
本案經檢察官陳建文提起公訴，檢察官丁○○到庭執行職務。　
中　　華　　民　　國　　111 　年　　4 　　月　　20　　日
               刑事第二庭    審判長法　官 吳進發(主辦)
                                   法　官 石馨文
                                   法　官 許月馨
以上正本證明與原本無異。　　　　　　　　　　　　　　　　
肇事逃逸罪部分，如不服本判決應於收受送達後二十日內向本院
提出上訴書狀，其未敘述上訴之理由者，並得於提起上訴後二十
日內向本院補提理由書（均須按他造當事人之人數附繕本）「切
勿逕送上級法院」。因疫情而遲誤不變期間，得向法院聲請回復
原狀。
其餘部分不得上訴。
　　　　　　　　　　　　 　　　 書記官  洪  宛  渝 

中　　華　　民　　國　　111 　年　　4 　　月　　20　　日